【裁判字號】    88,自,905
【裁判日期】    890511
【裁判案由】    詐欺
【裁判全文】
臺灣臺中地方法院刑事判決                          八十八年度自字第九五號
    自  訴  人  丁○○
    代  理  人  陳榮昌律師
    被      告  乙○
                甲○○
右列被告因詐欺案件，經自訴人提起自訴，本院判決如左：
    主  文
乙○、甲○○均無罪。
    理  由
一、自訴意旨略以：被告乙○與其子即被告甲○○均明知渠等已無支付能力週轉不靈
    ，竟基於意圖為自己不法所有之犯意聯絡，於民國八十六年十二月間，由被告乙○持被告甲○○所簽發金額計新台幣（下同）一百九十萬元之支票四張，向自訴
    人丁○○詐調同額之現款，並佯稱支票屆期必定償還，自訴人因陷於錯誤而如數
    借之，詎支票屆期前，被告乙○先要求自訴人暫緩提示，謂其將以現金換回支票
    ，繼則藉詞拖延，最後避不見面。因認被告二人涉犯刑法詐欺之罪嫌云云。
二、按犯罪事實應依證據認定之，無證據不得推定其犯罪事實，又不能證明被告犯罪
    者，應諭知無罪之判決。刑事訴訟法第一百五十四條、第三百零一條第一項分別
    定有明文。另刑法第三百三十九條第一項詐欺罪之成立，係以行為人意圖為自己
    或第三人不法之所有，以詐術使人將本人或第三人之物交付為要件。本件自訴人
    認被告二人涉犯詐欺之罪嫌，無非係以被告乙○持票向其調現未還為其依據，然
    訊之被告乙○，固坦認使用被告甲○○之支票帳戶簽發自訴人所提出之該四張支
    票，惟否認有向自訴人借任何錢，辯稱伊係持該些支票向自訴人之父丙○○調現
    ，伊與丙○○之金錢往來已有三年多，期間有借有還，迄今尚有些未還等語。
三、經查，本院詢及自訴人借予被告乙○之金錢何來時，自訴人於八十八年十二月二
    日稱「我是從因銀行分兩次領錢出來」，於八十九日一月十三日又稱「我今天提
    出存摺明細，其中八十六年十二月八日支出四十萬元、八十六年十二月十七日支
    出四十萬元、八十六年十二月二十三日支出四十五萬元，就是我領給乙○的錢，
    另外是我向我父親借給他的」，經核兩次所言並不完全相同，此有各該筆錄在卷
    可佐，而本院細閱自訴人所提出之存摺明細，發現該二筆四十萬元之支出款註明
    「退票」，經詢該帳戶之銀行始知該二筆款項為「存入之票據，經提示未獲兌領
    ，於會計處理上作帳沖回視為未存入，非為領取之意」，此有三信商業銀行股份
    有限公司（下稱三信）八十九年三月二日第○二三六號函在卷可憑，足徵自訴人
    對於自銀行領取鉅款借給被告乙○之詞非實。次查，證人丙○○雖稱「乙○有向
    我借約三百萬元，每次都是開甲○○台中市二信或省農會的票給我，乙○向我借
    的錢，從來都沒有還過，開的票都沒有兌現，我兒子丁○○在本案提出的四張支
    票，不是乙○給我的，而且我兒子曾向我借一百二十萬元，說要投資做生意，但
    後來才得知他將錢拿去借給乙○」（本院八十八年十二月三十日訊問筆錄），惟
    被告乙○交給丙○○之支票，經由自訴人前揭三信帳戶提示兌現者，即有三百二
    十一萬四千一百四十元，此有台灣省農會八十九年二月二十一日第○三五九號函
    及台中市第二信用合作社八十九年三月二十日第一六八號函在卷可考，被告乙○
    之友人王玉芝亦結稱「乙○向我借了三張支票要給丙○○金額計二十萬元，這三
    張票到期後未兌現，丙○○到我家找我，我父親才替我還的（被告乙○並提出該
    三張支票影本附卷）」（本院八十九年二月十五日訊問筆錄），丙○○當場聞後
    也承認取得該款項在卷，顯見丙○○謂被告乙○分文未還之詞為虛，而所稱曾借
    錢給自訴人轉借給被告乙○乙事，則未提出任何證據供查。今丙○○既使用自訴
    人之三信帳戶提示被告乙○所簽交之支票，則自訴人於無法證明其確有借被告乙○一百九十萬元前，自未能僅憑其所提出之該四張支票係在其三信帳戶中提示退
    票，而謂被告乙○有向其詐財，因認被告乙○所辯洵堪憑採。此外，復查無任何
    積極證據足資證明被告乙○、甲○○有何自訴人所指之犯行，依右揭條文規定，
    自應為被告二人均為無罪之諭知。
四、被告乙○於最後審理期日及被告甲○○經合法傳喚無正當理由不到庭，因本院認
    均應諭知無罪，爰不待渠等陳述逕行判決。
據上論斷，應依刑事訴訟法第三百四十三條、第三百零六條、第三百零一條第一項，
判決如主文。
中      華      民      國    八十九    年      五      月     十一     日
                                          法  官    李  秋  娟
右正本證明與原本無異。
如不服本判決，應於判決送達後十日內向本院提出上訴狀，上訴於臺灣高等法院臺中
分院( 須附繕本 )。
              書記官
中      華      民      國    八十九    年      五      月     十一     日


司法院資訊處製作；財團法人民間司法改革基金會備份。
